---
title: "Problemas Resueltos TD"
author: "Benedetta Palmieri"
format:
  typst:
    fig-format: png
  html: default
editor: visual
---

# Problemas Benedetta

## Problema 1

Aplicar los criterios de decisión bajo incertidumbre para los casos de beneficios y costes sobre los datos de la tabla siguiente, usando las funciones individuales de incertidumbre e indicando la alternativa óptima según cada criterio.

|        | **e1** | **e2** | **e3** |
|:------:|:------:|:------:|:------:|
| **d1** |   30   |   55   |  110   |
| **d2** |   65   |   45   |   40   |
| **d3** |   80   |   60   |   35   |

## Solución problema 1

Primero, cargamos las funciones necesarias para aplicar los criterios de decisión bajo incertidumbre y creamos la tabla de datos y despues se aplican los principales criterios de decisión bajo incertidumbre tanto en un contexto favorable (beneficios) como desfavorable (costes).

```{r}
source("teoriadecision_funciones_incertidumbre.R")

tab1 = crea.tablaX( c(30, 55, 110,
                    65, 45, 40,
                    80, 60, 35),
                   numalternativas = 3,
                   numestados = 3 )
```

#### **Caso favorable (beneficios):**

el objetivo es **maximizar** el beneficio de cada alternativa.

```{r}

c_wald_f   <- criterio.Wald(tab1,       favorable = TRUE)
c_opti_f   <- criterio.Optimista(tab1,  favorable = TRUE)
c_hurw_f   <- criterio.Hurwicz(tab1,    alfa = 0.6, favorable = TRUE)
c_sava_f   <- criterio.Savage(tab1,     favorable = TRUE)
c_lapl_f   <- criterio.Laplace(tab1,    favorable = TRUE)
c_ideal_f  <- criterio.PuntoIdeal(tab1, favorable = TRUE)

result_f <- data.frame(
  Criterio = c("Wald", "Optimista", "Hurwicz", "Savage", "Laplace", "Punto Ideal"),
  Alt_Optima_Beneficios = c(
    c_wald_f$AlternativaOptima,
    c_opti_f$AlternativaOptima,
    c_hurw_f$AlternativaOptima,
    c_sava_f$AlternativaOptima,
    c_lapl_f$AlternativaOptima,
    c_ideal_f$AlternativaOptima
  )
)

library(tinytable)
tt(result_f,
   theme = "striped",
   booktabs = TRUE,
   width = 0.75)

# Gráficos Hurwicz
dibuja.criterio.Hurwicz(tab1, favorable = TRUE)
gh_f <- dibuja.criterio.Hurwicz_Intervalos(tab1, favorable = TRUE, mostrar = TRUE)
print(gh_f)

```

La mayoría de los criterios (Optimista, Hurwicz, Savage, Laplace y Punto Ideal) seleccionan la **Alternativa 1**, lo que indica que es la opción más equilibrada y robusta frente a la incertidumbre.

#### **Caso desfavorable (costos):**

el objectivo es **minimizar** el coste de cada alternativa.

```{r}

c_wald_d   <- criterio.Wald(tab1,       favorable = FALSE)
c_opti_d   <- criterio.Optimista(tab1,  favorable = FALSE)
c_hurw_d   <- criterio.Hurwicz(tab1,    alfa = 0.6, favorable = FALSE)
c_sava_d   <- criterio.Savage(tab1,     favorable = FALSE)
c_lapl_d   <- criterio.Laplace(tab1,    favorable = FALSE)
c_ideal_d  <- criterio.PuntoIdeal(tab1, favorable = FALSE)

result_d <- data.frame(
  Criterio = c("Wald", "Optimista", "Hurwicz", "Savage", "Laplace", "Punto Ideal"),
  Alt_Optima_Costes = c(
    c_wald_d$AlternativaOptima,
    c_opti_d$AlternativaOptima,
    c_hurw_d$AlternativaOptima,
    c_sava_d$AlternativaOptima,
    c_lapl_d$AlternativaOptima,
    c_ideal_d$AlternativaOptima
  )
)

library(tinytable)
tt(result_d,
   theme = "striped",
   booktabs = TRUE,
   width = 0.75)

# Gráficos Hurwicz
dibuja.criterio.Hurwicz(tab1, favorable = FALSE)
gh_d <- dibuja.criterio.Hurwicz_Intervalos(tab1, favorable = FALSE, mostrar = TRUE)
print(gh_d)

```

La mayoría de los criterios (Wald, Hurwicz, Savage, Laplace y Punto Ideal) seleccionan la **Alternativa 2**, lo que indica que es la opción más equilibrada y robusta frente a la incertidumbre.

\newpage

## Problema 2

La empresa **Lavazza S.p.A.**, reconocida marca italiana de café, está planificando el **lanzamiento de una nueva línea de cápsulas ecológicas** elaboradas con materiales biodegradables y compostables.\
El objetivo es reforzar su imagen de sostenibilidad y responder a la creciente demanda de productos respetuosos con el medio ambiente.

El equipo directivo debe decidir qué estrategia de lanzamiento adoptar. Después de un análisis preliminar, se consideran tres alternativas estratégicas posibles:

-   **Cafeterías asociadas:** promoción a través de cafeterías asociadas y punto de venta tradicionales.

-   **Campaña mixta:** campaña mixta que combine publicidad digital (redes sociales, influencers) y participación en ferias gastronomicas internacionales.

-   **E-commerce:** lanzamiento exclusivamente online, mediante la web oficial de Lavazza y plataformas de comercio electrónico (por ejemplo, Amazon).

Cada estrategia requiere un coste inicial diferente y genera niveles distintos de ventas, según la demanda real del mercado que es incierta. Se consideran tres escenarios posibles:

-   **Demanda Alta:** Los consumidores adoptan rápidamente el nuevo producto.

-   **Demanda Media:** Las ventas son estables pero moderadas.

-   **Demanda Baja:** El interés por el producto ecológico es limitado.

A partir de estudios de mercado, se estiman las entradas (ingresos) y salidas (costes) siguientes, expresadas en miles de euros.

Ingresos estimados (en miles de €):

|   | **Demanda Alta** | **Demanda Media** | **Demanda Baja** |
|----|----|----|----|
| **Cafeterías asociadas** | 150 | 100 | 60 |
| **Campaña mixta** | 220 | 140 | 70 |
| **E-commerce** | 130 | 100 | 80 |

Costes estimados (en miles de €):

|   | **Demanda Alta** | **Demanda Media** | **Demanda Baja** |
|----|----|----|----|
| **Cafeterías asociadas** | 80 | 60 | 50 |
| **Campaña mixta** | 125 | 85 | 75 |
| **E-commerce** | 70 | 55 | 55 |

El objetivo del análisis es determinar qué alternativa resulta más conveniente para la empresa en función de los distintos escenarios posibles considerados.

## Solución problema 2

**Alternativas**:

-   **d1:** cafeterías asociadas.

-   **d2**: campaña mixta.

-   **d3**: E-commerce.

**Estados de naturaleza:**

-   **e1:** demanda alta.

-   **e2**: demanda media.

-   **e3**: demanda baja.

**Beneficios Netos (Ingresos - Costes):**

```{r}
m11 = 150 - 80
m12 = 100 - 60
m13 = 60 - 50

m21 = 220 - 125
m22 = 140 - 85
m23 = 70 - 75

m31 = 130 - 70
m32 = 100 - 55
m33 = 80 - 55
```

Todos los valores están expresados en miles de euros. Los valores negativos representan pérdidas.

```{r}
tab2 <- crea.tablaX( c(m11, m12, m13,
                       m21, m22, m23,
                       m31, m32, m33),
                      numalternativas = 3,
                      numestados = 3 )
tab2

library(tinytable)
tt(criterio.Todos(tab2, 0.6, favorable = TRUE), rownames = TRUE)
```

Despues de aplicar los distintos criterios de decisión bajo incertidumbre, se observa que la mayoria de los criterios (Hurwicz, Laplace, Punto Ideal y Optimista) coinciden en seleccionar la alternativa d2 como la más conveniente. Aunque el criterio de Wald prefiere la alternativa d3 y el criterio de Savage la d1, la decisión final recomendada es la alternativa d2, que se presenta como la opción más robusta y equilibrada frente a la incertidumbre.
